【裁判字號】    92,訴,246
【裁判日期】    920603
【裁判案由】    偽造文書等
【裁判全文】
臺灣板橋地方法院刑事判決                          九十二年度訴字第二四六號
    公  訴  人  臺灣板橋地方法院檢察署檢察官
    被      告  丙○○
右列被告因違反著作權法等案件，經檢察官提起公訴（九十一年度偵字第一二一○七
號），本院判決如左：
    主  文
丙○○以明知為侵害著作權之物，意圖營利而交付之方法侵害他人之著作權為常業，
累犯，處有期徒刑壹年肆月。
扣案之仿冒遊戲光碟片共壹萬捌仟佰玖拾玖片及遊戲目錄壹箱，均沒收。
    事  實
一、丙○○曾於民國八十八年三月二十二日因違反著作權法案件，經本院判處有期徒
    刑三月確定，於八十八年四月二十二日易科罰金執行完畢，其係址設臺北縣三重
    市○○○路○段二二二號「嵩喬電視遊樂器商行」（以下簡稱：嵩喬商行）之負
    責人，明知如附表一所示之「PS設計圖」等商標圖樣，分別係日商甲○股份有限
    公司（以下簡稱：甲○公司）、日商戊○電腦娛樂股份有限公司（以下簡稱：戊
    ○公司）、日商丁○○股份有限公司（以下簡稱：丁○○公司）、日商乙○○股
    份有限公司（以下簡稱：乙○○公司）向經濟部中央標準局（現改制為智慧財產
    局）申請註冊取得商標專用權，指定使用於電腦程式光碟片等商品，現皆仍於商
    標專用期間內（註冊號數、專用期間、指定使用商品均詳附表一），未經甲○公
    司、戊○公司、丁○○公司、乙○○公司之同意或授權，不得於同一商品或類似
    商品，使用相同或近似之商標圖樣；而「WIN BACK中文版」、「真三國無雙中文
    版」之電腦程式著作，係臺灣光榮綜合資訊股份有限公司（以下簡稱：光榮公司
    ）享有著作財產權之電腦程式著作，如附表二所示之遊戲軟體，則係表列各該日
    商公司依現行著作權法第四條第一款之規定享有著作權，受我國著作權法保護之
    電腦程式著作，未經該等公司之同意或授權，不得意圖營利而交付侵害上開著作
    權之重製物；亦明知真實姓名年籍均不詳之數名成年男子業務員所販賣之仿冒「
    PLAY STATION」（下簡稱PS）電視遊樂器遊戲光碟片，均係意圖欺騙他人，於同
    一商品上使用相同於附表一所示商標圖樣之仿冒商標商品（該仿冒之遊戲光碟片
    經由PS遊戲主機之執行，在電視螢幕上均會顯示相同於附表一編號一所示之「PS
    設計圖」商標圖樣；遊戲主機空機運轉時，則不會於電視螢幕上顯示上開商標圖
    樣），而該等仿冒之遊戲光碟片，經由PS遊戲主機之執行，在電視螢幕上均會顯
    示偽造之授權文字準私文書（空機運轉時則無此段授權文字之顯示），足以對外
    表示該等遊戲光碟片係如附表一所示公司生產或授權生產之一定用意證明，且仿
    冒之遊戲光碟片，係未經光榮公司及如附表二所載之日商公司之同意或授權，而
    擅自重製電腦程式著作之侵害著作權重製物，竟仍基於販賣仿冒商標商品、行使
    偽造準私文書之概括犯意，及意圖營利而交付侵害著作權之物為常業之犯意，自
    八十九年間某日起（即PS遊戲器上市後某日，確實時間不詳）至九十一年三月二
    十八日止，在上址商行處，以每片新臺幣（下同）二十元至一百元不等之價格，
    連續多次向該等業務員販入仿冒之PS遊戲光碟片，再以每片四十元至二百元不等
    之價格，販賣並交付予不特定之顧客，而恃以為生，以之為常業，並於販賣及交
    付該等仿冒之遊戲光碟片時，同時行使前揭偽造之授權文字準私文書，足以生損
    害於上述公司對其授權商品管理之正確性。嗣於九十一年三月二十八日下午五時
    二十分許，經警在上址商行處及其位於臺北縣三重市○○路○段一三六巷十七弄
    十六號三樓處，當場為警查獲，並扣得其所有之仿冒遊戲光碟片一萬八千三百九
    十九片及遊戲目錄一箱。
二、案經臺灣光榮公司及如附表二所示之日商公司訴由法務部調查局臺北市調查站報
    請臺灣板橋地方法院檢察署檢察官偵查起訴。
    理  由
一、右揭事實，業據被告丙○○於警訊及偵審中均坦承不諱，核與告訴人臺灣光榮公
    司及如附表二所示日商公司之代理人吳佳叡律師指訴之情節相符，復有查獲當時
    之現場照片數幀附卷可稽，及如附表二所示之仿冒遊戲光碟片一萬八千三百九十
    九片及遊戲目錄一箱扣案可資佐證，足認被告上開自白，核與事實相符。次查：
（一）附表一所示之商標圖樣，係分別由告訴人戊○公司、甲○公司、丁○○公司、
      乙○○享有商標專用權，指定使用於電腦程式光碟片等商品，且現皆仍於商標
      專用權期間內，此有商標註冊證一份附於偵查卷足憑。
（二）前揭「WIN BACK中文版」、「真三國無雙中文版」之電腦程式著作，係臺灣光
      榮公司享有著作財產權之電腦程式著作，如附表二所示之遊戲軟體，則係表列
      各該日商公司依現行著作權法第四條第一款之規定享有著作權，受我國著作權
      法保護之電腦程式著作，此有宣誓書、進口報單、商品存量明細表、商品廣告
      等文件數紙等件在卷可按。而衡諸我國使用附表二所列之電腦程式著作（遊戲
      光碟片）之人口比例、市場上盜版品盛行之生態、規模、產品生命週期長短等
      因素，應認其散布之數量均已達得以滿足公眾合理需求之程度，是依現行著作
      權法第四條第一款之規定，如附表二電腦程式著作，應受我國著作權法之保護
      ，實無疑義。
（三）次按刑法上所謂常業犯，係指反覆以同種類行為為目的之社會活動之職業性犯
      罪而言，至於其犯罪所得之多寡，事後仍否保有該犯罪所得，是否恃此犯罪為
      唯一的謀生職業，則非所問，縱另兼有其他職業，或犯罪所得不多，均無礙於
      該常業犯之成立（最高法院八十五年度臺上字第五一○號判例、八十九年度臺
      上字第四四五號判決意旨參照）。查被告自承自販售仿冒光碟片以來，所得用
      以支付房租及生活費用，每月約五萬元等語（見本院九十二年五月二十日審判
      筆錄），且查獲之仿冒遊戲光碟片數量達一萬八千三百九十九片，顯見被告於
      該段期間內確有反覆販賣盜版遊戲光碟片之意思與行為，並以之為生活之資，
      揆諸前揭說明，其行為自應論以常業犯。
（四）綜上所述，本件事證明確，被告犯行堪以認定，應依法論科。
二、按商標之使用，係指為行銷之目的，將商標使用於商品或其包裝、容器、標帖、
    說明書、價目表或其他類似物件上，而持有、陳列或散布，商標法第六條第一項
    定有明文；而透過電磁作用，如以遊樂器、光碟機、電腦主機之操作為媒介，始
    於電視、電腦或遊戲機螢幕上出現商標圖樣者，其標示型態足使一般商品購買人
    認識其表彰商品之來源者，解釋上應認屬於商標法第六條第一項之所規範之「其
    他類似物件」之範疇。次按電磁紀錄，藉電腦之處理所顯示之影像或符號，足以
    為表示其用意之證明者，以文書論，刑法第二百二十條第二項定有明文；扣案之
    仿冒遊戲光碟片，均非表列各該公司所生產或授權生產之遊戲光碟片，惟經由PS
    遊戲主機之執行，在電視螢幕上所顯示之授權文字，足以對外表示該等遊戲光碟
    片係戊○公司所生產或授權生產之一定用意證明，是該授權文字自屬上開條文所
    規範之準私文書；又刑法上法上偽造文書之行使，側重於行為人之作為，只需依
    其文書之用法以假作真提出，達於他方「可得瞭解」之狀態，即已就其內容有所
    主張，應構成偽造文書之行使（最高法院七十二年臺上字第四七○九號判例意旨
    參照），至於相對人是否瞭解，則與行使之成立及其時點之認定無涉；本件被告
    因販賣而將內含前述偽造授權文字準私文書之遊戲光碟片交付予客戶，自亦屬行
    使該偽造準私文書之行為。核被告所為，係犯商標法第六十三條之販賣仿冒商標
    商品罪、著作權法第九十四條、第九十三條第三款、第八十七條第二款以明知為
    侵害著作權之物，意圖營利而交付之方法侵害他人之著作權為常業罪、刑法第二
    百十六條、第二百二十條第二項、第一項、第二百十條之行使偽造準私文書罪；
    其意圖散布而持有侵害著作權物之低度行為，應為意圖營利而交付侵害著作權物
    之高度行為所吸收，不另論罪。被告先後多次販賣仿冒商標商品、行使偽造準私
    文書之犯行，均係時間緊接，所犯為構成要件相同之罪名，顯係基於概括犯意反
    覆為之，均為連續犯，應各依刑法第五十六條之規定以一罪論，並均加重其刑。
    又被告以一行為而犯上開三罪，同時侵害表列各該告訴人公司之商標專用權與著
    作權及對其等授權商品管理之正確性等數法益，為想像競合犯，應依刑法第五十
    五條規定，從較重之以明知為侵害著作權之物，意圖營利而交付之方法侵害他人
    之著作權為常業罪處斷。又被告曾於八十八年三月二十二日因違反著作權法案件
    ，經本院判處有期徒刑三月確定，於八十八年四月二十二日易科罰金執行完畢，
    此有臺灣高等法院被告全國前案紀錄表、臺灣高等法院檢察署刑案紀
    錄簡覆表在卷可參，其於受有期徒刑之執行完畢後，五年內再犯本件有期徒刑以
    上之罪，為累犯，應依法加重其刑。爰審酌被告之牟利動機、犯罪手段、販賣之
    數量、期間、所獲得之利益、對於商標專用權人及著作權人造成之損害非輕，且
    販賣仿冒之盜版品對於社會交易秩序及我國保護智慧財產權之國際形象影響非淺
    ，惟犯後坦承犯行，態度尚稱良好等一切情狀，量處如主文所示之刑。扣案之仿
    冒遊戲光碟片一萬八千三百九十九片，均係被告販賣之仿冒商標商品，應依商標
    法第六十四條規定沒收之；另扣案之遊戲目錄一箱，則為被告所有供本件犯罪所
    用之物，此據其於偵審中均陳明在卷，爰依刑法第三十八條第一項第二款予以沒
    收。
據上論斷，應依刑事訴訟法第二百九十九條第一項前段，商標法第六十三條、第六十
四條，著作權法第八十七條第二款、第九十三條第三款、第九十四條，刑法第十一條
前段、第五十六條、第二百十條、第二百十六條、第二百二十條第一項、第二項、第
五十五條、第四十七條、第三十八條第一項第二款，判決如主文。
本案經檢察官楊仲農到庭執行職務
中    華    民    國      九十二        年        六    月      三      日
                                      臺灣板橋地方法院刑事第五庭
                      法  官  邱  靜  琪
右正本證明與原本無異。
如不服本判決，應於判決送達後十日內向本院提出上訴狀 (應附繕本) ，上訴於臺灣
高等法院。
                                          書記官  黃  頌  棻
中    華    民    國      九十二        年        六    月      五      日
附錄本案論罪科刑法條全文
商標法第六十三條
明知為前條商品而販賣、意圖販賣而陳列、輸出或輸入者，處一年以下有期徒刑、拘
役或科或併科新臺幣五萬元以下罰金。
著作權法第八十七條
有左列情形之一者，除本法另有規定外，視為侵害著作權或製版權：
一、以侵害著作人名譽之方法利用其著作者。
二、明知為侵害著作權或製版權之物而散布或意圖散布而陳列或持有或意圖營利而交
    付者。
三、輸入未經著作財產權人或製版權人授權重製之重製物或製版物者。
四、未經著作財產權人同意而輸入著作原件或其重製物者。
五、明知係侵害電腦程式著作財產權之重製物而仍作為直接營利之使用。
著作權法第九十三條：
有左列情形之一者，處二年以下有期徒刑，得併科新臺幣十萬元以罰金：
一、侵害第十五條至第十七條規定之著作人格權者。
二、違反第七十條規定者。
三、以第八十七條各款方法之一侵害他人之著作權者。
著作權法第九十四條
以犯第九十一條、第九十二條或第九十三條之罪為常業者，處一年以上七年以下有期
徒刑，得併科新臺幣四十五萬元以下罰金。
刑法第二百十六條
行使第二百十條至第二百十五條之文書者，依偽造、變造文書或登載不實事項或使登
載不實事項之規定處斷。
刑法第二百十條
偽造、變造私文書，足以生損害於公眾或他人者，處五年以下有期徒刑。
刑法第二百二十條（新）：
在紙上或物品上之文字、符號、圖畫、照像，依習慣或特約，足以為表示其用意之證
明者，關於本章及本章以外各罪，以文書論。
錄音、錄影或電磁紀錄，藉機器或電腦之處理所顯示之聲音、影像或符號，足以為表
示其用意之證明者，亦同。
稱電磁紀錄，指以電子、磁性或其他無法以人之知覺直接認識之方式所製成之紀錄，
而供電腦處理之用者。


司法院資訊處製作；財團法人民間司法改革基金會備份。
